【裁判字號】    99,訴,361
【裁判日期】    991214
【裁判案由】    合夥清算
【裁判全文】
臺灣苗栗地方法院民事判決               99年度訴字第361號
原      告  林秀春
訴訟代理人  陳盈壽律師
被      告  林杉能
上列當事人間請求合夥清算等事件，本院於民國99年11月30日言
詞辯論終結，判決如下：
    主  文
被告應交付兩造合夥事業口鼎嘉義火雞肉飯（統一編號：000
00000號）之帳簿、單據予原告閱覽。
被告應協同原告清算前項合夥財產。
本判決第一項得假執行。
訴訟費用新臺幣陸仟玖佰肆拾元由被告負擔。
    事實及理由
壹、程序方面：按訴狀送達後，原告不得將原訴變更或追加他訴
    ，但被告同意者，不在此限；被告於訴之變更或追加無異議
    而為本案之言詞辯論者，視為同意變更或追加，民事訴訟法
    第255 條第1 項第1 款、第2 項定有明文。本件原告原起訴
    依借貸之法律關係，請求被告給付新台幣（下同）630,300
    元，嗣於本院民國99年11月30日言詞辯論期日，原告當庭變
    更為依民法第675 條、第692 第3 款、第694 條規定，請求
    被告交付合夥帳簿及單據予原告閱覽，及請求被告協同清算
    合夥財產，並聲明如主文第1 、2 項所示。被告對原告前揭
    所為訴之變更並無異議，並為本案之言詞辯論。則依前揭說
    明，原告所為訴之變更，於法應予准許，先予敘明。
貳、實體方面：
一、原告起訴主張：原告前於99年7 月起至同年9 月間，因與被
    告合夥經營口鼎嘉義火雞肉飯（統一編號：0000000
    0號，以下簡稱系爭合夥事業）而陸續匯款600,000 元予被
    告，並代墊系爭合夥事業之雜支30,300元。嗣於99年10月15
    日兩造合意解散系爭合夥事業，被告為執行系爭合夥事業之
    人，所保管系爭合夥事業之帳簿、單據均未確實提供予原告
    閱覽，為此依民法第675 條規定，請求被告交付系爭合夥事
    業之帳簿、單據予原告閱覽。又系爭合夥事業既經解散，應
    由兩造或兩造所選任之清算人進行清算，惟兩造迄未選任清
    算人，被告又迄未清算合夥財產，為此依民法第第692 第3
    款、第694 條規定，請求被告應協同原告清算系爭合夥財產
    等語。並聲明：如主文第1、2項所示。
二、被告則於言詞辯論時對於原告之請求逕行認諾。
三、按當事人於言詞辯論時為訴訟標的之認諾者，法院應本於其
    認諾為該當事人敗訴之判決，民事訴訟法第384 條定有明文
    。又被告對於原告依訴之聲明所為關於一定法律關係之請求
    ，於法院行言詞辯論時為承認者，即生訴訟法上認諾之效力
    ，法院應不待調查原告請求之訴訟標的之法律關係果否存在
    ，逕以認諾為該被告敗訴判決之基礎（最高法院45年台上字
    第31號判例意旨參照）。查本件原告之請求，業據被告於言
    詞辯論時逕行認諾（見民國99年11月30日言詞辯論筆錄），
    揆諸前揭說明，自應本於該項認諾為被告敗訴之判決。
四、末按本於被告認諾所為之判決，法院應依職權宣告假執行，
    民事訴訟法第389 條第1 項第1 款定有明文。本判決主文第
    1 項所命被告交付系爭合夥事業帳簿、單據予原告閱覽之判
    決，既係本於被告認諾所為被告敗訴之判決，本院自應依上
    開規定依職權宣告假執行。
五、訴訟費用負擔之依據：民事訴訟法第78條。
中    華    民    國    99    年    12    月    14    日
                  民事庭法  官  王萬金
以上正本係照原本作成
如對本判決上訴，須於判決送達後20日內向本院提出上訴狀。
如委任律師提起上訴者，應一併繳納上訴審裁判費。
                        書記官  劉麗美
中    華    民    國    99    年    12    月    14    日

司法院資訊處製作；財團法人民間司法改革基金會備份。
